臺灣雲林地方法院民事裁定　　　　　　　 95年度簡抗字第4號
抗　告　人　甲○○
上列抗告人與相對人友聯產物保險股份有限公司間因給付保險金
事件，抗告人對於中華民國95年11月20日本院北港簡易庭裁定（
95年度港簡調字第84號）提起抗告，本院裁定如下：
    主      文
抗告駁回。
抗告費用由抗告人負擔。
    理      由
一、本件抗告意旨略以：依保險法、保險條例、保險契約等相關
    規定，政府公辦民營之汽車強制責任保險可向要保人、受保
    險人、被保險人、被害人之戶籍地、住居所就近申請理賠及
    訴訟，雖無立約合意管轄法院，也可由被保險人之住所地法
    院管轄。又其領有重度多重殘障手冊，並為低收入戶，本案
    移轉管轄至臺北地方法院，對於其身心及經濟恐均無法負擔
    ，爰提起抗告等語。
二、按對於私法人或其他得為訴訟當事人之團體之訴訟，由其主
    事務所或主營業所所在地之法院管轄。又當事人得以合意定
    第一審管轄法院。但以關於由一定法律關係而生之訴訟為限
    。前項合意，應以文書證之。再者，訴訟之全部或一部，法
    院認為無管轄權者，依原告聲請或依職權以裁定移送於其管
    轄法院；民事訴訟法第2 條第2 項、第24條、第28條第1 項
    分別定有明文。前揭規定，並為調解事件所準用，同法第40
    5 條第3 項亦有明文。
三、經查：
  (一)行政院金融監督管理委員會於民國94年11月7 日以金管保四
    字第9402114040號函核准修正之強制汽車責任保險條款第27
    條固規定：「因本保險契約發生訴訟時，~s2;約定~s1;以要保人、被
    保險人或請求權人住所所在地之地方法院為管轄法院。但要
    保人、被保險人或請求權人住所在中華民國境外者，則以臺
    灣臺北地方法院為管轄法院」。本件抗告人起訴主張：相對
    人所承保之車牌GA6 －023 號機車，因發生交通事故致其受
    有傷害，爰請求相對人給付強制汽車責任保險金等語，有抗
    告人之起訴狀在卷可參（見原審法院95年度港簡調字第84號
    卷第3 至5 頁）。惟~s2;「強制汽車責任保險條款」~s1;既非法律，
    亦非命令，此參諸中央法規標準法第2 條、第3 條規定自明
    ；上揭條款充其量僅係行政院金融監督管理委員會所函准之
    強制汽車責任保險契約條款範本。是抗告人所主張之強制汽
    車責任保險條款第27條條款內容，尚難倚之作為本件訴訟定
    管轄法院之準據。
  (二)其次，上揭強制汽車責任保險條款乃係行政院金融監督管理
    委員會於94年11月7 日所函准，惟抗告人所主張之本案車禍
    事故係發生於93年10月17日，依當時相對人與訴外人即被保
    險人保安機車行（即車牌GA6 －023 號機車所有人）所立之
    強制汽車責任保險要保書（保險期間為92年8 月14日至94年
    8 月14日）及保險條款，並未有如上揭強制汽車責任保險條
    款第27條相同內容約定等情，有相對人所提出之前開強制汽
    車責任保險要保書及保險條款影本各1 份在卷可稽。此外，
    遍查全卷亦無任何書證可資證明兩造就本案訴訟定有如強制
    汽車責任保險條款第27條內容之管轄合意，是兩造就本案訴
    訟既未有如前揭保險條款第27條內容之約定，自難認本件訴
    訟兩造已合意由本院管轄。
  (三)本件相對人友聯產物保險股份有限公司其主事務所所在地為
    台北市大安區一節，亦有原審法院向經濟部網站調閱之公司
    及分公司基本資料查詢表1 份附卷（見原審卷第21－23頁）
    可憑。是則本件兩造間有關給付保險金事件，依首揭規定，
    自應由相對人主事務所所在地之臺灣臺北地方法院管轄，始
    為合法。
  (四)綜上，本件抗告人主張其住居所在雲林縣口湖鄉，為屬本院
    轄區，則其所提之本件請求保險金事件，依強制汽車責任保
    險條款第27條規定，本院自有管轄權云云，如前所述，既無
    可取。從而，原審以無管轄權為由，依首揭規定，將本案裁
    定移送臺灣臺北地方法院，於法並無不合。抗告意旨猶指摘
    原裁定不當，求予廢棄，為無理由，應予駁回。
四、據上論結，本件抗告為無理由，依民事訴訟法第436 條之1
    第3 項、第495 條之1 第1 項、第449 條第1 項、第95條、
    第78條，裁定如主文。
中　　華　　民　　國　　96　　年　　3 　　月　　21　　日
                  民事第一庭  審判長法  官  洪兆隆
                                    法  官  蔡碧蓉
                                    法  官  蔣得忠
以上正本係照原本作成。
如不服本裁定，須於裁定正本送達後10日，以其適用法規顯有錯
誤為理由，內向本院提出再抗告狀，同時表明抗告理由（須按他
造當事人之人數附繕本），依法繳納抗告費新台幣1,000 元，並
委任律師為訴訟代理人，經本院許可後（其許可以訴訟事件所涉
及之法律見解具有原則上之重要性者為限），逕送最高法院。
中　　華　　民　　國　　96　　年　　3 　　月　　21　　日
                                    書記官　賴成育
